【裁判字號】    96,訴,514
【裁判日期】    970124
【裁判案由】    違反毒品危害防制條例
【裁判全文】
臺灣臺南地方法院刑事判決               96年度訴字第514號
公  訴  人  臺灣臺南地方法院檢察署檢察官
被      告  丁○○
                    （現於臺灣臺南監獄臺南分監執行中）
指定辯護人  蔡進欽律師
受  任  人  蔡弘琳律師
上列被告因違反毒品危害防制條例案件，經檢察官提起公訴（95
年度偵字第16715號），本院判決如下：
    主  文
丁○○無罪。
    理  由
一、公訴意旨如附件起訴書所載。
二、按犯罪事實應依證據認定之，無證據不得認定其犯罪事實；
    又不能證明被告犯罪者，應諭知無罪判決，刑事訴訟法第一
    百五十四條第二項、第三百零一條第一項，分別定有明文。
    又犯罪事實之認定，應憑真實之證據，倘證據是否真實尚欠
    明確，自難以擬制推測之方法，為其判斷之基礎；而認定犯
    罪事實之證據係指足以認定被告確有犯罪行為之積極證據而
    言，該項證據自須適合於被告犯罪事實之認定，始得採為斷
    罪資料，最高法院五十三年著有台上字第六五六號、二十九
    年上字第三一０五號著有判例可資參照。且刑事訴訟上證明
    之資料，無論其為直接或間接證據，均須達於通常一般之人
    均不致有所懷疑，而得確信其為真實之程度，始得據為有罪
    之認定，若其關於被告是否犯罪之證明未能達此程度，而有
    合理懷疑之存在，致使無從形成有罪之確信，根據「罪證有
    疑，利於被告」之證據法則，即不得遽為不利被告之認定，
    亦有最高法院七十六年度台上字第四九八六號判例可稽。末
    按刑事訴訟法第一百六十一條，已於九十一年二月八日修正
    公布，依該條第一項規定：檢察官就被告犯罪事實，應負舉
    證責任，並指出證明之方法。因此，檢察官對於起訴之犯罪
    事實，自應負提出證據及說服之實質舉證責任。倘其所提出
    之證據，不足為被告有罪之積極證明，或其指出證明之方法
    ，無從說服法院以形成被告有罪之心證，基於無罪推定之原
    則，自應為被告無罪判決之諭知（最高法院九十二年台上字
    第一二八號判例意旨參照）。
三、公訴人認被告涉有違反毒品危害防制條例第5條第1項及第2
    項之罪嫌，無非係以：本件被告雖否認犯行，然扣案之毒品
    有海洛因20包及安非他命18包，數量甚多，若僅係供被告自
    己所施用，且又在其租屋處買入，依一般經驗法則，應置於
    租屋處內，方便施用，根本無須在外出時全數攜帶，以冒為
    警查獲之風險。又從扣案之磅秤及夾鏈袋1大包觀之，應係
    販賣毒品者所使用之器具，若非用來販售磅秤之用，何需隨
    身攜帶，而被告雖辯稱該物品是戊○○的，然證人甲○○到
    庭證述之內容並無法證明其說法，且被告亦無法舉出相當事
    證以實其說，故其此項辯解要無足採。再從扣案之行動電話
    數多達4支，均係被告一人獨自使用，此更彰顯被告為避免
    警追緝其販毒之犯行，而使用多支電話，做為對外聯絡之通
    訊工具甚明。另以被告無工作、無資力之經濟狀況，倘非藉
    由販賣毒品牟利，其又何能一次購入前開數量甚多之毒品。
    是綜合本案事證，應認被告辯解並無可採，其意圖販賣而持
    有毒品之犯行明確，請依法為有罪之判決等語為其論據。
四、訊據被告丁○○堅決否認有意圖販賣而持有毒品之犯行，辯
    稱：扣案毒品雖係伊所有，但係供己施用，無販賣之意圖云
    云，辯護人提出辯護意旨稱：(一)查獲之一級毒品雖有20 包
    ，但淨重僅4公克，二級毒品雖有18包，但淨重僅21.98公克
    ，應係其自行施用而持有。(二)又查獲之磅秤1台、吸管10 支
    、吸食器5個、注射針筒1包、夾鏈袋1包及行動電話4支，係
    在5900-LZ號自用小客車上查獲，而該車係甲○○租用後交
    給戊○○駕駛，蔡某再交由被告駕駛，是車上之物品非不無
    可能係戊○○所有。況查獲之毒品均已分裝成小包裝，自無
    庸再使用磅秤及夾鏈袋供分裝之用，自不得以該物品遽認被
    告意圖販賣毒品。綜上，查獲之毒品係被告自行施用而持有
    云云。
五、經查：
  (一)不能單以扣案毒品之數量較多此因素，即遽認被告涉有意圖
    販賣而持有第1、2級毒品犯行，必須另有其他佐證綜合觀之
    始可。
  (二)通訊監察譯文之佐證方面：
    在被告皮包內除查獲毒品外，尚查獲行動電話4支（0000000
    000、0000000000、0000000000、0000000000），其中僅有
    0000000000號有通訊監察譯文（詳偵卷第51至65頁，實際監
    聽時間6月1日至10月16日），且該通聯記錄雖有著手談及買
    賣毒品之事，惟二紙通訊監察書所載監察期間係自95年5月
    19 日至95年6月16日止，及95年6月20日至95年7月19日止，
    最後日距離本案被告購入毒品之時間95年11月14日，及被警
    查獲之時間95年11月15日，已達近4個月之久，兩者間顯無
    關連性。雖被告辯稱：在監察期間該通聯有可能是丙○○所
    為，伊持有該支電話並沒有很久，因此該監聽通話內容並無
    法確定是伊所為云云，惟該0000000000電話之申請人丙○○
    （身份證字號Ｚ000000000）並無任何前科記錄，有臺灣高等
    法院被告前案紀錄表附卷可稽（詳院卷第32、129頁），故
    該通話內容應非丙○○所為，被告所辯不足採信。惟並無礙
    該通訊監察譯文，尚非可用作被告被訴罪名之佐證。
  (三)扣案器具之佐證方面：
    被告雖坦承毒品都是伊的，但堅決否認自小客車內查獲的其
    餘扣案器具是伊的，辯稱：是戊○○、甲○○所有的，甲○○駕車載戊○○來找伊，後來伊向甲○○借車，伊不知道他
    車後座有那麼多東西，車上那一袋東西是戊○○提上車的云
    云。惟查，證人甲○○於審理中證稱：「（戊○○將車借我
    時，你跟戊○○一起，戊○○下車時都沒有將他的東西拿走
    ，是否如此？）我知道戊○○下車時，都沒有拿東西，他是
    空手下車的。（當時你是否有看到車上有壹袋的東西？）我
    沒有看到。」「（打完麻將後，三人一起上車要回你家時，
    有無看到戊○○提一袋東西上車？）沒有。」「我朋友戊○○說要租車，但是他的駕照過期，要我當保證人，以我的駕
    照為擔保，後來是用我的名義租賃，戊○○當保證人。」「
    租車後，接著去戊○○朋友家打麻將，我們二人都有下車，
    當時丁○○也在場，打到接近凌晨時，我和戊○○、丁○○
    一起開車回我家，然後戊○○騎他的機車回家，而把車借給
    丁○○。」「當天晚上七、八、九點租的，到了隔天凌晨，
    把車借給丁○○。然後當日下午五、六點時，戊○○就打電
    話跟我說那部車出事了，他說被警察搜到東西。」等情，然
    證人沒有看到戊○○提一袋東西上車，可能係戊○○提一袋
    東西上車時，證人那時恰巧沒有看到，否則戊○○後來不會
    打電話跟證人說那部車出事了，被警察搜到東西云云，足認
    被告辯稱車上那一袋東西是戊○○提上車的云云，尚非不可
    採。退步言之，縱認被告辯稱車上那一袋東西是戊○○提上
    車的云云，不可採，然被告被查獲之前數日，並無被告與他
    人談及買賣毒品之事之合法通訊監察譯文可供採憑（即該譯
    文與意圖販賣而持有毒品間，有關連性），則僅憑扣案之磅
    秤等器具，尚非可用作被告被訴罪名之佐證。
  (四)綜上，被告所辯扣案毒品係供己施用，非意圖供販賣之用云
    云，尚堪採信。此外，復查無其他確切證據足認被告有被訴
    之罪名，是不能證明被告犯罪，應為無罪之諭知。
據上論斷，應依刑事訴訟法第301條第1項前段，判決如主文。
本案經檢察官乙○○到庭執行職務。
中    華    民    國    97    年    1     月    24    日
                  刑事第一庭   審判長法  官  陳顯榮
                                     法  官  柯顯卿
                                     法  官  鍾邦久
以上正本證明與原本無異。
如不服本判決應於收受本判決後10日內向本院提出上訴書狀，並
應敘述具體理由。如未敘述上訴理由者，應於上訴期間屆滿後20
日內向本院補提理由書狀（均須按他造當事人之人數附繕本）「
切勿逕送上級法院」。
                                     書記官  陳麗雅
中    華    民    國    97    年    1     月    24    日


司法院資訊處製作；財團法人民間司法改革基金會備份。
